【裁判字號】    99,監宣,303
【裁判日期】    991209
【裁判案由】    監護宣告
【裁判全文】
臺灣桃園地方法院民事裁定             99年度監宣字第303號
聲  請  人  陳秋田
（即選定監護人）
相  對  人  林明珠
（即受監護宣告人）
關  係  人  陳麗美
（即指定會同開具財產清冊之人）
上列聲請人聲請宣告相對人為受監護宣告人事件，本院裁定如下
：
    主      文
宣告林明珠（女，民國○○年○ 月○○日生，身分證統一編號：Ｚ000
000000號）為受監護宣告之人。
選定聲請人陳秋田（男，民國○○年○ 月○ 日生，身分證統一編號
：Ｚ000000000號）為受監護宣告之人林明珠之監護人。
指定陳麗美（女，民國○○年○ 月○○日生，身分證統一編號：Ｚ000
000000號）為會同開具財產清冊之人。
聲請程序費用新臺幣壹仟元由受監護宣告之人負擔。
    理      由
一、本件聲請意旨略以：相對人林明珠自民國99年4 月23日起因
    交通事故，受有頭部外傷併顱內出血與蜘蛛網膜下出血及呼
    吸衰竭等症狀，經送醫治療後仍意識模糊，無法自理生活，
    已達無法處理自己事務之程度，聲請人為相對人之配偶，爰
    依民事訴訟法第597 條規定，聲請對相對人為監護宣告，選
    定聲請人陳秋田為相對人之監護人等語，並提出戶籍謄本、
    診斷證明書影本為證。
二、按「對於因精神障礙或其他心智缺陷，致不能為意思表示或
    受意思表示，或不能辨識其意思表示之效果者，法院得因本
    人、配偶、四親等內之親屬、最近一年有同居事實之其他親
    屬、檢察官、主管機關或社會福利機構之聲請，為監護之宣
    告。」，民法第14條第1 項定有明文。本件經本院在署立桃
    園療養院之鑑定醫師陳炯旭前訊問相對人，法官點呼相對人
    姓名，相對人躺臥在床有反應，對於詢及問題，則均僅點頭
    、比手勢及微笑回應。遂由鑑定人進行精神鑑定，初步鑑定
    情形：相對人目前生活自理完全須人協助，餘詳參鑑定報告
    書等語（見本院99年11月30日訊問暨鑑定筆錄）。復參該診
    所出具之精神鑑定報告書略以：相對人為器質性失智症之個
    案，目前生活自理需人完全協助，無經濟活動及社會性活動
    之能力。故謂因其心智缺陷，致其無法為意思表示、受意思
    表示、或辨識意思表示效果能力，已達不能之程度等語，有
    該院函文暨所附精神鑑定報告書1 件附卷可稽。本院審酌相
    對人業因器質性失智症狀，已致不能為意思表示、受意思表
    示或辨識其意思表示效果之能力，聲請人聲請對於相對人為
    監護之宣告，核無不合，應予准許。
三、再按「法院為監護之宣告時，應依職權就配偶、四親等內之
    親屬、最近一年有同居事實之其他親屬、主管機關、社會福
    利機構或其他適當之人選定一人或數人為監護人，並同時指
    定會同開具財產清冊之人。」，「法院為前項選定及指定前
    ，得命主管機關或社會福利機構進行訪視，提出調查報告及
    建議。監護之聲請人或利害關係人亦得提出相關資料或證據
    ，供法院斟酌。」，「法院選定監護人時，應依受監護宣告
    之人之最佳利益，優先考量受監護宣告之人之意見，審酌一
    切情狀，並注意下列事項：一、受監護宣告之人之身心狀態
    與生活及財產狀況。二、受監護宣告之人與其配偶、子女或
    其他共同生活之人間之情感狀況。三、監護人之職業、經歷
    、意見及其與受監護宣告之人之利害關係。四、法人為監護
    人時，其事業之種類與內容，法人及其代表人與受監護宣告
    之人之利害關係。」，民法第1111條第1 項、第2 項、第11
    11條之1 分別定有明文。本件經本院函請桃園縣政府派員進
    行訪視後，據桃園縣政府提出之訪視報告建議：本案相對人
    雙親及手足均居住花蓮，聲請人表示已徵得相度人雙親及手
    足之同意並填具同意書交由法院備查，同意擬由相對人之夫
    陳秋田擔任監護人，本案聲請人二姊陳麗美願意擔任會同開
    具相對人財產清冊之人等詞，此有桃園縣政府99年12月1 日
    府社助字第0990476803號函暨所附監護宣告訪視報告1 紙在
    卷可憑。另細繹社團法人花蓮縣兒童暨家庭關懷協會所函訪
    視報告意旨略稱：相對人父母已年邁，居住花蓮玉里，對於
    此案同意由聲請人擔任監護人；相對人之手足亦同意由聲請
    人擔任監護人等詞，亦有該協會99年11月29日花兒家受第99
    0069號函暨所附訪視評估報告1 件在卷可參。本院審酌相對
    人目前由配偶即聲請人陳秋田照顧及處理個人事務，且相關
    家人均意見一致同意由聲請人擔任相對人之監護人，認由聲
    請人擔任相對人之監護人，應屬符合受監護宣告人之最佳利
    益，爰依前揭規定選定聲請人陳秋田為相對人林明珠之監護
    人；另關係人陳麗美為相對人之弟媳，與相對人關係密切，
    亦表示願意擔任會同開具財產清冊之人，併依前揭規定指定
    其為會同開具財產清冊之人。又依民法第1113條準用同法第
    1099條之規定，於監護開始時，監護人陳秋田對於受監護宣
    告人林明珠之財產，應會同陳麗美，於2 個月內開具財產清
    冊並陳報法院，併此敘明。
四、依民事訴訟法第608條第1項，裁定如主文。
中    華    民    國    99    年    12    月    9     日
                              家事法庭法  官  蕭世昌
上列正本證明與原本無異。
本裁定就對相對人之監護宣告部分不得抗告；另就其餘有關選定
監護人部分如有不服，應於本裁定送達後10日內向本院提出抗告
狀。
中    華    民    國    99    年    12    月    9     日
                                      書記官  邱仕瀧

司法院資訊處製作；財團法人民間司法改革基金會備份。
